臺灣新北地方法院民事判決
111年度金字第9號
原      告  王凱莉  
被      告  黃翔齡  
上列當事人間請求侵權行為損害賠償事件，原告提起刑事附帶民
事訴訟，經本院刑事庭移送前來（本院110年度附民字第525號）
，本院於民國111年5月13日言詞辯論終結，判決如下：
    主      文
原告之訴及假執行之聲請均駁回。
訴訟費用由原告負擔。　　
    事實及理由
壹、程序事項：
　　按附帶民事訴訟本質上與一般民事訴訟無異，刑事訴訟法第
    503條第1項但書、第3項乃規定於刑事訴訟諭知無罪、免訴
    或不受理之判決者，經原告聲請時，應將附帶民事訴訟移送
    管轄法院之民事庭，原告則應繳納訴訟費用，即係就原不符
    合同法第487條第1項所定要件之附帶民事訴訟，為兼顧原告
    之程序利益、實體利益及紛爭一次解決之訴訟經濟，允原告
    繳納裁判費後，由民事法院審理。於被告未受有罪判決時，
    原告尚且得聲請移送管轄法院之民事庭，並補繳裁判費以補
    正程式之欠缺，則於被告經判決有罪之情形，尤不應剝奪其
    繳納裁判費，請求依一般民事訴訟程序解決其紛爭之權利。
    況關於原告是否為因犯罪而受損害之人，或被告是否為依民
    法負賠償責任之人等，法院見解可能不一，非原告所能預測
    ，不應由其承受未能正確預測法院見解之風險；於刑事庭判
    決被告有罪而以案情繁雜為由裁定移送民事庭之情形，亦有
    足使原告產生其附帶提起之民事訴訟為合法之信賴外觀，倘
    原告之請求權罹於消滅時效後，法院始以其附帶民事訴訟不
    合法裁定駁回，無異令原告承擔法院誤為移送或審理延宕所
    生之不利益，對其難謂公平，應允其有補正之機會。是刑事
    附帶民事訴訟，經刑事庭依刑事訴訟法第504條第1項規定裁
    定移送於同院民事庭後，民事庭如認其不符同法第487條第1
    項規定之要件時，應許原告得繳納裁判費，以補正起訴程式
    之欠缺（最高法院民事大法庭108年度台抗大字第953號裁定
    參照）。本件原告於本院刑事庭110年度金訴字第438號被告
    被訴違反銀行法案件之刑事訴訟程序中，對被告附帶提起民
    事訴訟，經本院刑事庭以110年度金訴字第438號刑事判決被
    告違反銀行法第29條非銀行不得經營國內外匯兌銀行業務之
    規定，而犯同法第125條第1項前段非法經營國內外匯兌銀行
    業務之罪刑（下稱系爭刑事判決），並經本院刑事庭依刑事
    訴訟法第504條第1項規定以110年度附民字第525號裁定移送
    本庭，然原告非被告犯銀行法之罪之直接被害人，其所提附
    帶民事訴訟不合法，惟依上說明，應予原告有補繳裁判費以
    補正起訴程式欠缺之機會，經本院於民國111年3月7日裁定
    命原告於5日補繳裁判費，原告收受該補費裁定後，已補繳
    裁判費而補正起訴程式之欠缺，其訴即屬合法，合先敘明。
貳、實體事項：　　
一、原告主張：被告明知非銀行不得經營國內外匯兌業務，竟仍
    與訴外人陳揅軒（Line暱稱為「Donuts（草」）、真實姓名
    年籍不詳綽號各「陳偉煌」、「夢想」（即「李歡岩」、「
    誰許我一世心安」，下稱「夢想」）、「恬芯」等人共同基
    於非法經營臺灣地區與大陸地區新臺幣與人民幣匯兌業務之
    意思聯絡，由被告提供其開設之聯邦商業銀行帳號00000000
    0000號帳戶（下稱系爭聯邦銀行帳戶）及中國信託商業銀行
    帳號000000000000號帳戶（下稱系爭中國信託帳戶）予「夢
    想」作為匯款入帳帳戶，嗣「夢想」所屬詐欺集團成員取得
    系爭聯邦銀行及中國信託銀行帳戶後，即透過交友軟體認識
    王凱莉，待建立信任後，再佯以使用投資網頁「新葡金」玩
    遊戲可獲取彩金云云，致原告陷於錯誤，誤信為正當投資管
    道，依指示於附表所示之時間匯款附表所示之金額至附表所
    示之帳戶，被告領取原告匯入之新臺幣款項後，即依「夢想
    」指示，以Line與陳揅軒聯繫等值應換匯之人民幣數額、「
    夢想」指定匯入之大陸地區金融帳戶及雙方面交款項之時間
    與地點，再將所提領新臺幣款項交付陳揅軒，由陳揅軒透過
    大陸地區不詳管道，將前述等值人民幣存入大陸地區金融帳
    戶，以此共同經營臺灣與大陸地區之地下匯兌業務，致原告
    受有新臺幣（下同）646,600元之損害，爰本於侵權行為之
    法律關係，依民法第184條第1項前段、後段、第2項、第185
    條規定，請求被告賠償等語。並聲明：⒈被告應給付原告646
    ,600元，及自起訴狀繕本送達翌日起至清償日止，按週年利
    率5％計算之利息。⒉願供擔保請准宣告假執行。
二、被告則以：被告對原告並無不法侵害行為，主觀上亦無故意
    過失，原告受他人詐欺匯款而受有損害，與被告有無地下匯
    兌行為間並無因果關係，且地下匯兌罪係保護國家法益，而
    非保護個人免受詐欺等語資為抗辯。並聲明：⒈原告之訴及
    假執行之聲請均駁回。⒉如受不利判決，願供擔保請准宣告
    免為假執行。
三、本院之判斷：
　㈠原告主張被告明知非銀行不得經營國內外匯兌業務，竟仍與
    陳揅軒、「陳偉煌」、「夢想」、「恬芯」等人共同基於非
    法經營臺灣地區與大陸地區新臺幣與人民幣匯兌業務之意思
    聯絡，由被告提供其開設之系爭聯邦銀行及中國信託帳戶予
    「夢想」作為匯款入帳帳戶，嗣「夢想」所屬詐欺集團成員
    取得系爭聯邦銀行及中國信託銀行帳戶後，即透過交友軟體
    認識王凱莉，待建立信任後，再佯以使用投資網頁「新葡金
    」玩遊戲可獲取彩金云云，致原告陷於錯誤，誤信為正當投
    資管道，依指示於附表所示之時間匯款附表所示之金額至附
    表所示之帳戶，被告領取原告匯入之新臺幣款項後，即依「
    夢想」指示，以Line與陳揅軒聯繫等值應換匯之人民幣數額
    、「夢想」指定匯入之大陸地區金融帳戶及雙方面交款項之
    時間與地點，再將所提領新臺幣款項交付陳揅軒，由陳揅軒
    透過大陸地區不詳管道，將前述等值人民幣存入大陸地區金
    融帳戶，以此共同經營臺灣與大陸地區之地下匯兌業務等事
    實，業據系爭刑事判決被告違反銀行法第29條非銀行不得經
    營國內外匯兌業務之規定，而犯同法第125條第1項前段非法
    經營國內外匯兌銀行業務之罪確定，有系爭刑事判決可稽，
    並經本院依職權調取刑事卷宗審閱屬實，且為被告所不爭執
    ，堪信為真實。
　㈡按共同侵權行為，須各行為人之行為皆成立侵權行為為要件
    ，而侵權行為之成立，須行為人因故意過失不法侵害他人權
    利，亦即行為人須具備歸責性、違法性，並不法行為與損害
    間有因果關係，始能成立，且主張侵權行為損害賠償請求權
    之人，對於侵權行為之成立要件應負舉證責任。就歸責事由
    而言，無論行為人因作為或不作為而生之侵權責任，均以行
    為人負有注意義務為前提，在當事人間無一定之特殊關係（
    如當事人間為不相識之陌生人）之情形下，行為人對於他人
    並不負一般防範損害之注意義務（最高法院109年度台上字
    第912號判決參照）。本件原告係因受詐欺集團成員詐欺而
    匯款致受有損害，已如前述，原告復未主張被告有詐欺之侵
    權行為（見本院卷第52頁），而原告提起詐欺之刑事告訴後
    ，經檢察官偵查後，則認不能認定被告有詐欺及洗錢之故意
    ，而不另為不起訴處分在案，本院刑事庭審理後，亦認無證
    據證明被告對詐欺部分知情，有臺灣新北地方檢察署檢察官
    109年度偵字第35763號、第41205號、110年度偵字第5677號
    、第22170號起訴書及系爭刑事判決可查，則被告提供系爭
    聯邦銀行及中國信託銀行帳戶予「夢想」使用，以及收受提
    領匯入該2帳戶之款項並交付陳揅軒時，既不知陳揅軒、「
    陳偉煌」、「夢想」、「恬芯」等人係詐欺集團成員，亦不
    知匯入該2帳戶之款項係原告等詐欺被害人受詐欺集團成員
    詐欺而匯入，對於原告等詐欺被害人亦不負防止損害發生之
    注意義務，即難謂被告有何故意以背於善良風俗之方法加損
    害於原告、不法侵害原告權利之故意過失以及歸責性，被告
    自不負民法第184條第1項前段、後段、第185條之（共同）
    侵權行為責任。
　㈢按民法第184條第2項所保護之客體，須權益所遭受之侵害為
    保護他人之法律所欲防止者，換言之，違反保護他人之法律
    而構成侵權行為損害賠償義務，必需具備二個要件，一為被
    害人須屬於法律所欲保護之人之範圍，一為請求賠償之損害
    ，其發生須係法律所欲防止者（最高法院88年度台上字第18
    62號判決參照）。被告固有非法經營國內外匯兌銀行業務之
    行為，且縱認銀行法第29條非銀行不得經營國內外匯兌業務
    之規定係保護他人之法律，然該法律所保護之人應為因匯兌
    而交付款項之匯兌申請人，原告既係因受詐欺而交付款項，
    而非因匯兌而交付款項，即非該法律所保護之人，其所受損
    害亦非該法律所欲防止之損害，原告自不得依民法第184條
    第2項、第185條規定，請求被告賠償。
四、綜上所述，原告本於侵權行為之法律關係，依民法第184條
    第1項前段、後段、第2項、第185條規定，請求被告給付646
    ,600元，及自起訴狀繕本送達翌日起至清償日止，按週年利
    率5％計算之利息，為無理由，應予駁回。又原告之訴既經駁
    回，其假執行之聲請已失所附麗，應併駁回之。
六、本件事證已臻明確，兩造其餘攻擊防禦方法及證據，經審酌
    後與判決之結果不生影響，爰不一一論列。
據上論結，本件原告之訴為無理由，依民事訴訟法第78條，判決
如主文。
中　　華　　民　　國　　111 　年　　5 　　月　　31　　日
                  民事第六庭  法　官　陳佳君

以上正本係照原本作成。
如對本判決上訴，須於判決送達後20日內向本院提出上訴狀。如
委任律師提起上訴者，應一併繳納上訴審裁判費。
中　　華　　民　　國　　111 　年　　6 　　月　　1　　日
                              書記官   李淑卿